臺灣高雄地方法院刑事裁定
111年度毒聲字第774號
聲  請  人  臺灣高雄地方檢察署檢察官
被      告  吳俊林


上列被告因違反毒品危害防制條例案件，經檢察官聲請送觀察、
勒戒(111年度毒偵字第2809號)，本院裁定如下：
    主  文
聲請駁回。
    理  由
一、聲請意旨如附件聲請書所載。
二、本件法律適用說明
㈠、按犯毒品危害防制條例第10條之罪者，檢察官應聲請法院裁
    定，令被告入勒戒處所觀察、勒戒，其期間不得逾二月；依
    前項規定為觀察、勒戒或強制戒治執行完畢釋放後，3年後
    再犯第10條之罪者，適用本條前2項之規定，毒品危害防制
    條例第20條第1項、第3項分別定有明文。而上開所謂「3年
    後再犯」，只要本次再犯（不論修正施行前、後）距最近1
    次觀察、勒戒或強制戒治執行完畢釋放，已逾3年者，即該
    當之，不因其間有無犯第10條之罪經起訴、判刑或執行而受
    影響（最高法院刑事大法庭109年度台上大字第3826號裁定
    意旨參照）。
㈡、又按檢察官先依刑事訴訟法第253條之1第1項、第253條之2第
    1項第4款至第6款或第8款規定，為附條件（含完成戒癮治療
    ）之緩起訴處分時，不適用毒品危害防制條例第20條第1項
    應聲請法院裁定令被告入勒戒處所觀察、勒戒之規定（毒品
    危害防制條例第24條第1項參照）。所謂「緩起訴之戒癮治
    療」，是由檢察官審酌個案情形，依毒品危害防制條例第24
    條規定，改以緩起訴處分方式轉介毒品施用者前往醫療院所
    治療。惟是否給予被告為附命完成戒癮治療之緩起訴處分，
    事屬刑事訴訟法第253條之1第1項及第253條之2第1項第6款
    特別賦予檢察官之職權，因此，檢察官自得按照個案情形，
    依法裁量決定採行何者為宜。法院原則上應尊重檢察官職權
    之行使，僅就檢察官之判斷有違背法令、事實認定有誤或其
    他裁量重大明顯瑕疵等事項，予以有限之低密度審查。質言
    之，檢察官應依職權裁量究應令被告受觀察勒戒之監禁式治
    療，或以緩起訴處分之社區醫療處遇替代，若檢察官於裁量
    權之行使時，有違背法令、事實認定有誤或其他裁量重大明
    顯瑕疵，即難謂有合義務性之裁量，而得為司法審查之對象
    。
三、經查：
㈠、被告吳俊林於民國111年2月9日20時許，在高雄市○○區○○街00
    號11樓之4住處內，以將第一級毒品海洛因置入針筒內加水
    稀釋注射入體內之方式，施用海洛因1次乙節，業據被告於
    警詢中坦承不諱，且其於111年2月11日0時38分時許為警採
    尿送驗，結果呈可待因、嗎啡陽性反應，有高雄市政府警察
    局三民第二分局尿液採驗代碼對照表（檢體代碼：00000000
    00號）及正修科技大學超微量研究科技中心111年3月9日尿
    液檢驗報告（原始編號：0000000000號）在卷可佐，足認被
    告上開任意性自白與事實相符。本件事證明確，被告於前揭
    時、地，施用海洛因之事實，堪可認定。
㈡、又被告前因施用毒品案件，經送觀察、勒戒後，因認無繼續
    施用毒品傾向，於93年5月28日執行完畢釋放，並經臺灣高
    雄地方檢察署（下稱高雄地檢署）檢察官以93年度毒偵緝字
    第278號不起訴處分確定，迄今並無再為觀察、勒戒或強制
    戒治處遇之紀錄乙節，有臺灣高等法院被告前案紀錄表在卷
    可稽。本件係被告於前開觀察、勒戒執行完畢釋放3年後所
    為，依前揭說明，縱被告其間因犯第10條之罪經起訴、判刑
    或執行，仍應依修正後毒品危害防制條例第20條第3項規定
    ，再予適用觀察、勒戒或強制戒治之機會。
㈢、再者，被告前因於109年3月18日、110年12月19日、111年2月9
    日之施用海洛因案件（下稱前案），經高雄地檢署檢察官於1
    11年5月26日為緩起訴處分，期間自111年7月5日起至113年7
    月4日止，並命被告遵守戒癮治療等事項，緩起訴處分於111
    年7月5日確定，此有緩起訴處分書、被告之前案紀錄表在卷
    供佐，可認被告另因施用毒品案而有接受戒癮治療。參以本
    案施用海洛因之時間為111年2月9日20時許，係於前案緩起訴
    處分確定前所為，實難認與毒品戒癮治療實施辦法及完成治
    療認定標準第2條第2項所列之1至3款情事相符，尚非不適合
    為附命完成戒癮治療之緩起訴處分；再者，目前實務針對觀
    察、勒戒、強制戒治執行處分，認為如果施用毒品行為經強
    制矯治程序後已獲成效，縱事後發現行為人在觀察、勒戒或
    強制戒治程序前另有施用毒品犯行，仍應為後來之觀察、勒
    戒或強制戒治程序效力所及，自不得再對行為人先前之施用
    行為，重新聲請裁定觀察、勒戒處分，應由檢察官為不起訴
    處分，即單一觀察、勒戒之治療程序，會治癒該程序之施用
    毒品及執行完畢前之施用毒品，依此解釋，戒癮治療同樣是
    戒除毒癮，應該也可以擴張認定治癒之施用毒品犯行範圍，
    至少於緩起訴處分確定前之施用毒品犯行，應可認係治癒範
    圍。此部分依本院職務上所知，檢察官為期前案所為戒癮治
    療之替代療程能收其成效，通常會將該確定前另犯之施用毒
    品案件併至前案一併執行緩起訴處分，若日後撤銷緩起訴處
    分，再一併偵查或提起公訴，否則倘准許將仍在戒癮治療之
    被告送觀察勒戒，則其現受戒癮治療之執行將中斷，緩起訴
    處分亦恐因無法遵期接受戒癮治療而遭撤銷，有紊亂本條例
    賦予檢察官裁量緩起訴處分先行程序之適用及先醫後懲之目
    的，難認係有利於被告之解釋。
㈣、本案聲請意旨並無敘述任何關於被告前案緩起訴處分確定與
    戒癮治療執行之成效，亦未載明為何不再給予被告附命戒癮
    治療緩起訴處分之理由（如附件）。然被告既因前案經高雄
    地檢署檢察官給予戒癮治療之機會，可知檢察官亦係考量被
    告再度施用毒品距離前次觀察、勒戒執行完畢，已經有近18
    年之久，距最近一次因施用毒品案件遭判刑確定入監執行完
    畢後，再度施用毒品也已經超過8年之時間，認為可以再給
    予被告戒癮治療之機會，而目前所接受緩起訴處分並未遭檢
    察官撤銷，可見被告迄今為止，靠己力戒除毒癮，配合接受
    戒癮治療，並謹慎持行，則其本案之施用毒品，依前述解釋
    ，是否可認為係前案戒癮治療效力所及、是否有觀察勒戒之
    必要，尚非無疑。
㈤、綜上所述，被告所為本案施用毒品犯行雖距最近一次強制戒
    治執行完畢已逾3年，然本院觀諸偵查卷之全部卷證資料，
    檢察官就被告現受戒癮治療之執行狀況，均未載明或列為本
    案聲請觀察、勒戒之考量因素，而實際上被告之前案並無發
    生任何撤銷緩起訴處分之情事，是否有必要再將其於前案緩
    起訴處分確定前之本案施用毒品犯行聲請執行觀察勒戒，不
    無疑問，即縱以低密度審查，亦可認檢察官所為決定向法院
    聲請被告送觀察勒戒之裁量權行使，與前述實務可能處理之
    做法有別，也可能導致被告前案之緩起訴處分因無法遵期接
    受戒癮治療而遭撤銷，非無瑕疵可指。從而，本件聲請難認
    有據，先予以駁回，由檢察官另為適法之處理。
四、依刑事訴訟法第220 條規定，裁定如主文。
中　　華　　民　　國　　111 　年　　10　　月　　19　　日
                  刑事第十二庭  法　官  莊珮君
以上正本證明與原本無異。
如不服本裁定應於送達後5日內向本院提出抗告狀。
中　　華　　民　　國　　111 　年　　10　　月　　19　　日
                                書記官  鄒秀珍